【裁判字號】    99,上易,800
【裁判日期】    991104
【裁判案由】    詐欺
【裁判全文】
臺灣高等法院高雄分院刑事判決         99年度上易字第800號
上  訴  人  臺灣高雄地方法院檢察署檢察官
被      告  侯佳良
上列上訴人因被告詐欺案件，不服臺灣高雄地方法院99年度易字
第823 號中華民國99年7 月14日第一審判決（起訴案號：臺灣高
雄地方法院檢察署98年度偵字第32169 號，併辦案號：同署99年
度偵字第27708號），提起上訴，本院判決如下：
     主  文
原判決撤銷。
侯佳良幫助犯詐欺取財罪，處有期徒刑月，如易科罰金，以新
台幣壹仟元折算壹日。
     事  實
一、侯佳良明知詐騙集團等不法份子經常利用他人存款帳戶、提
    款卡、密碼轉帳等方式，獲取不法利益並逃避執法人員之追
    查，且依其社會經驗，應有相當之智識程度可預見其提供帳
    戶之存摺、金融卡及密碼供他人使用，將幫助他人從事詐欺
    取財之犯行，仍不違反其本意，基於幫助詐欺取財之未必故
    意，於民國98年5 月5 日上午某時，將其申設之中華郵政股
    份有限公司旗津郵局帳號：00000000000000號帳戶之存摺、
    提款卡及密碼等物交付予姓名年籍不詳綽號「寶哥」之成年
    男子及所屬詐財集團，供作向不特定民眾詐財匯款之用。俟
    該詐騙集團取得侯佳良前揭帳戶後，即共同基於意圖為自己
    不法所有之犯意，於98年5 月5 日下午13時許，以不詳帳號
    之身分，連線至雅虎奇摩拍賣網站，詐登販賣自行車之不實
    訊息，致潘禹銓陷於錯誤而下標購買，並於翌日20時6 分許
    ，匯款新台幣2 萬9982元至前揭侯佳良所申設之帳戶內。嗣
    上開詐騙集團成員又於同日（5 日）19時20分許，撥打電話
    予王智玲，假冒為購物頻道人員，並謊稱因購物付款方式設
    定有誤，須至提款機查詢餘額並列印明細，王智玲信以為真
    ，遂依對方之指示，於翌日（98年5 月7 日）某時許，在台
    北縣三重市某處，匯款新台幣3 萬元，至上開中華郵政旗津
    郵局帳戶內。嗣潘禹玲、王智玲先後發現有異，乃報警處理
    ，經警循線追查後，始知悉上情。
二、案經潘禹銓、王智玲訴由臺北市政府警察局南港分局、高雄
    市政府警察局鼓山分局移送臺灣士林地方法院檢察署呈請臺
    灣高等法院檢察署令轉台灣高雄地方法院檢察署檢察官偵查
    起訴及移送併辦。
     理  由
甲、程序部分：
    本判決以下所引用之傳聞證據，被告及公訴人於本院審理時
    ，均表示沒有意見，且未於言詞辯論終結前聲明異議，本院
    審酌上開傳聞證據作成時，並無不法之情事，為認適當，依
    刑事訴訟法第159 條之5 第2 項規定，自有證據能力，均得
    為證據。
乙、實體部分：
一、訊據被告侯佳良固不否認將上開帳戶等資料交付於綽號「寶
    哥」之事實，惟矢口否認有何幫助詐欺之犯行，辯稱：伊係
    為謀職，於今年4 月間見報紙分類廣告欄有刊登應徵接送模
    特兒之徵人訊息，經與刊登徵人訊息之不詳姓名年籍自稱「
    寶哥」之成年男子聯繫後，因需提供帳戶供對方查核信用，
    復依「寶哥」之指示，於不詳之日、時，在高雄市中正文化
    中心門口前，將其申設之中華郵政股份有限公司旗津郵局帳
    號00000000000000號帳戶之存摺、提款卡及密碼等物提供予
    一名姓名年籍不詳之成年男子云云。
二、惟查上開事實，業據告訴人潘禹銓、王智玲於警詢時指訴綦
    詳，並有旗津郵局客戶歷史交易清單、潘禹銓、王智玲匯款
    交易明細表影本及受理詐騙帳戶通報警示簡便格式表各1 份
    在卷可稽。又查被告於偵查中自承與「寶哥」聯繫，並將上
    開資料交付予對方，惟依常理，應徵工作理應在公司所在地
    或營業處所面試或交付相關資料，被告於完全不知悉「寶哥
    」之姓名年籍資料，亦不知該應徵公司之所在地或營業處所
    ，即貿然將存摺、提款卡及密碼等重要文件交付於對於，顯
    與常理有違。參以依一般人之社會生活經驗，苟見他人不以
    自己名義申請開戶，反而蒐集他人之銀行帳戶供己使用，衡
    情應對於是否合法使用乙節當有合理之懷疑；況現今社會上
    ，詐欺犯罪集團以人頭帳戶來作為詐騙工具，經各種平面或
    是電子媒體一再傳播，而成為眾所周知之事實，被告已係成
    年人，非無社會經驗，就他人使用其銀行帳戶之用途，豈無
    起疑之理。況查被告於98年5 月5 日上午某時，將上開帳戶
    資料交付「寶哥」之前，又自行跨行提款自上開帳戶中提領
    606 元及106 元，已經供明在卷，並有上開帳戶歷史交易清
    單附於偵查卷可稽（見98年度偵字第8664號第17頁）。而詐
    欺集團成員亦於同（5 ）日13時許，向被害人潘禹銓行騙，
    致被害人於同（5 ）日匯款2 萬9982元至被告郵局帳戶，旋
    遭提領一空，核與被告自承提領最後2 筆款項時間密接。顯
    見被告於交付上開帳戶資料之前，已預見「寶哥」將使用上
    開帳戶，故將帳戶內自己之存款先行領出。綜上以觀，被告
    於提供上開帳戶給他人使用前，應足以預見對方可能將其所
    提供之帳戶用於從事詐欺，或掩飾因犯罪所匯入之款項，而
    不違反其本意，被告有幫助他人詐欺之不確定故意甚明。綜
    上所述，被告所辯上情，無非卸責之詞，不足採信。本件事
    證明確，被告之犯行，堪以認定。
三、按刑法上之幫助犯，係對於犯罪與正犯有共同之認識，而以
    幫助之意思，對於正犯資以助力，而未參與實施犯罪之行為
    者而言（最高法院75年度台上字第1509號、88年度台上字第
    1270號判決意旨參照），循依而論，如未參與實施犯罪構成
    要件之行為，且係出於幫助之意思提供助力，即屬幫助犯，
    而非共同正犯。按被告所為，係犯刑法第30條第1 項前段、
    第339 條第1 項之幫助詐欺取財罪。被告實施詐欺構成要件
    以外之行為，係幫助犯，依刑法第30條第2 項減輕其刑。又
    被告移送併辦部分（幫助詐騙王智玲部分）與起訴事實（幫
    助詐騙潘禹銓部分），係屬同一案件關係，為起訴效力所及
    ，本院自得一併審理。
四、原審未予詳查，遽為被告無罪之諭知，尚有未當，公訴人上
    訴意旨，執此指摘原判決不當，為有理由，自應由本院將原
    判決撤銷改判。審酌被告尚無犯罪前科，有台灣高等法院被
    告前案紀錄表在卷可稽，及犯罪之動機、犯罪所生危害等一
    切情狀，量處如主文第2 項所示之刑，並諭知易科罰金之折
    算標準，以資懲儆。
據上論斷，應依刑事訴訟法第369 條第1 項前段、第364 條、第
299 條第1 項前段、刑法第339 條第1 項、第30條、第41條第1
項前段、刑法施行法第1條之1，判決如主文。
本案經檢察官蔡國禎到庭執行職務。
中    華    民    國    99    年    11    月    4     日
                  刑事第七庭    審判長法  官  莊飛宗
                                      法  官  蔡廣昇
                                      法  官  謝宏宗
以上正本證明與原本無異。
本件判決不得上訴。
中    華    民    國    99    年    11    月    5     日
                                      書記官  蘇恒仁
附錄本判決論罪科刑法條：
中華民國刑法第30條
（幫助犯及其處罰）
幫助他人實行犯罪行為者，為幫助犯。雖他人不知幫助之情者，
亦同。
幫助犯之處罰，得按正犯之刑減輕之。
中華民國刑法第339條第1項
（普通詐欺罪）
意圖為自己或第三人不法之所有，以詐術使人將本人或第三人之
物交付者，處 5 年以下有期徒刑、拘役或科或併科 1 千元以下
罰金。

司法院資訊處製作；財團法人民間司法改革基金會備份。
